臺灣雲林地方法院刑事判決　　　　　　　100年度訴字第336號
公　訴　人　臺灣雲林地方法院檢察署檢察官
被　　　告　林志煌
指定辯護人　公設辯護人　許俊雄
上列被告因違反毒品危害防制條例案件，經檢察官提起公訴（10
0 年度偵緝字第98號、第99號），本院判決如下：
    主  文
林志煌所犯罪名及處罰，詳如附表一「所犯罪名及處罰」欄所示
。應執行有期徒刑肆年貳月。未扣案之不詳廠牌門號0000000000
號行動電話壹支（含SIM 卡壹張）沒收，如全部或一部不能沒收
時，追徵其價額；未扣案之販賣第二級毒品所得新臺幣捌仟元沒
收，如全部或一部不能沒收時，以其財產抵償之。
    事  實
一、林志煌前因施用毒品案件，經臺灣嘉義地方法院以97年度訴
    字第131 號判決判處有期徒刑11月確定（下稱第案）；又
    因竊盜案件，經臺灣嘉義地方法院以97年度嘉簡字第818 號
    判決分別判處有期徒刑4 月、3 月，定應執行有期徒刑6 月
    確定（下稱第案）；復因竊盜案件，經臺灣嘉義地方法院
    以97年度嘉簡字第819 號判決判處有期徒刑3 月確定（下稱
    第案），上開至案件，經臺灣嘉義地方法院以97年度
    聲字第1056號裁定定應執行有期徒刑1 年6 月確定（下稱第
    案）；再因施用毒品案件，經臺灣嘉義地方法院以97年度
    訴字第631 號判決判處有期徒刑9 月確定，與上開第案件
    接續執行，於民國99年7 月11日縮刑期滿執行完畢。詎林志
    煌明知甲基安非他命係毒品危害防制條例第2 條第2 項第2
    款所定之第二級毒品，不得非法持有及販賣，竟基於販賣第
    二級毒品甲基安非他命以營利之犯意，以其所有之門號0000
    000000號行動電話，作為販賣第二級毒品甲基安非他命聯絡
    之用，分別於附表一編號1 、2 所示之時間、地點，以如附
    表一編號1 、2 所示之販賣毒品方式，分別販賣第二級毒品
    甲基安非他命予廖議正，合計得款新臺幣（下同）8,000 元
    。
二、案經臺灣雲林地方法院檢察署檢察官指揮雲林縣警察局偵辦
    後偵查起訴。
    理  由
一、證據能力部分：
    按被告以外之人於審判外之陳述，雖不符前4 條之規定，而
    經當事人於審判程序同意作為證據，法院審酌該言詞陳述或
    書面陳述作成時之情況，認為適當者，亦得為證據，刑事訴
    訟法第159 條之5 第1 項定有明文。其立法意旨在於傳聞證
    據未經當事人之反對詰問予以核實，原則上先予排除。惟若
    當事人已放棄反對詰問權，於審判程序中表明同意該等傳聞
    證據可作為證據，基於尊重當事人對傳聞證據之處分權，及
    證據資料愈豐富，愈有助於真實發見之理念，且強化言詞辯
    論主義，使訴訟程序得以順暢進行，上開傳聞證據亦均具有
    證據能力。經查，檢察官、被告及其辯護人就本院所引用下
    列被告以外之人於審判外之書面、言詞陳述，均同意作為證
    據，且本院審酌此等證據資料作成時之情況，均無不法之情
    事，且與待證事實具有關聯性，認為適宜作為本案之證據，
    故均有證據能力。
二、認定犯罪事實所憑之證據及理由：
(一)、上開販賣甲基安非他命予證人廖議正之事實，業據被告林志
    煌於警詢、偵查及於本院審理時坦承不諱（見偵緝字第37頁
    至40頁、第46頁至第47頁；本院卷第15頁至第16頁、第35頁
    背面），核與證人即附表一所示買受人廖議正於警詢及偵查
    中證述情節大致相符（見偵字第1051號卷第107 頁至第109
    頁、第123 頁背面至第124 頁），並有與上開證人證述內容
    相符、如附表二所示監聽譯文及授權監聽之通訊監察書在卷
    可稽（譯文頁碼見附表二所載、通訊監察書見偵字第1662號
    卷第46頁至第48頁），復有指認犯罪疑嫌人紀錄表在卷可參
    （見偵字第1051號卷第110 頁背面至第111 頁），足徵被告
    前揭自白與事實相符，應堪採信。本件被告事證明確，應依
    法論科。
(二)、末按毒品甲基安非他命，本無一定之公定價格，是其各次買
    賣之價格，當亦各有差異，或隨供需雙方之資力、關係之深
    淺、需求之數量、貨源之充裕與否、販賣者對於資金之需求
    程度，以及政府查緝之態度，進而為各種不同之風險評估，
    而為機動性之調整，是其價格標準，自非一成不變，且販賣
    者從各種「價差」或「量差」或「純度」謀取利潤方式，亦
    有差異，然其所圖利益之非法販賣行為目的，則屬相同，並
    無二致。因之，販賣利得，除經被告坦承，或其價量至臻明
    確外，確實難以究其原委。然按一般民眾普遍認知之毒品非
    法交易，向為政府查禁森嚴且重罰不寬貸，衡諸常情，倘非
    有利可圖，絕無平白甘冒被重罰風險之理，從而，舉凡有償
    交易，除足反證其確另基於某種非圖利本意之關係外，通常
    尚難因無法查悉其買進、賣出之差價，而諉無營利之意思，
    或阻卻販賣犯行之追訴。查被告為智識正常之成年人，對於
    毒品甲基安非他命價格昂貴，取得不易，毒品交易為政府檢
    警機關嚴予取締之犯罪，法律並就此懸有重典處罰，當知之
    甚稔，而被告與其所交付毒品之廖議正間，均僅屬一般交往
    ，倘無從中賺取差價或投機貪圖小利，豈有甘冒重典依購入
    價格轉售之理？再者，被告自承因自身有吸毒，不夠錢，才
    販賣等語（見本院卷第38頁背面），是被告主觀上均具有營
    利之意圖，亦臻明確。
三、論罪科刑：
(一)、按甲基安非他命係毒品危害防制條例第2 條第2 項第2 款所
    稱之第二級毒品，不得非法持有、販賣。是核被告就附表一
    編號1 至2 所示之犯行，均係犯毒品危害防制條例第4 條第
    2 項之販賣第二級毒品罪，被告各次販賣毒品甲基安非他命
    前，分別持有毒品甲基安非他命之低度行為，應為其販賣甲
    基安非他命之高度行為所吸收，均應不另論罪。
(二)、被告所犯上開2 次販賣第二級毒品罪，均犯意各別，行為互
    殊，應均予分論併罰。
(三)、查被告有犯罪事實欄所載之前案紀錄及執行資料，有臺灣高
    等法院被告前案紀錄表1 份在卷可佐，渠受徒刑之執行完畢
    後，5 年以內故意再犯本案有期徒刑以上之各罪，均為累犯
    ，均應依刑法第47條第1 項之規定加重其刑（法定刑為無期
    徒刑部分依法不得加重）。
(四)、查被告對於附表一編號1 至2 所示之罪，於偵查及審理中均
    已自白，均應依毒品危害防制條例第17條第2 項規定，法定
    刑為有期徒刑及併科罰金部分均先加後減之，法定刑為無期
    徒刑部分均減輕其刑。
(五)、辯護人為被告辯稱：因被告僅販賣1 人，且所得僅有8,000
    元，故請鈞院再依刑法第59條酌減其刑等語。查被告販賣毒
    品予他人，對國家、社會及施用其所販賣毒品之人造成之損
    害非小，此所以毒品危害防制條例第4 條第2 項之販賣第二
    級毒品罪，法定刑分別定為無期徒刑或7 年以上有期徒刑，
    得併科新臺幣1 千萬元以下罰金重刑之原因，其立法目的在
    藉重罰而禁絕販賣毒品之行為，而依本件被告犯罪情狀，實
    難認有何顯可憫恕之事由，自無再適用刑法第59條規定遞減
    其刑之餘地。
(六)、爰審酌被告為謀個人私利，無視於政府制定毒品危害防制條
    例，杜絕毒品犯罪之禁令，分別販賣第二級毒品2 次，致使
    一般施用毒品者，沈迷於毒癮而無法自拔，直接戕害國民身
    心健康，間接危害社會治安，敗壞社會善良風氣，進而導致
    施用毒品之人為購買毒品施用而觸犯刑典之情事發生，其實
    際之危害程度不小，然因被告實際販賣時間非長，數量尚非
    鉅大，其販賣獲取之利益亦非鉅額及犯後自白犯罪，已有悔
    意等一切情狀，各量處如附表一編號1 至2 所示之刑，並定
    其應執行之刑如主文所示，以資懲儆。至於，公訴檢察官對
    被告求處應執行有期徒刑5 年，本院審酌上情認被告處以應
    執行有期徒刑4 年2 月，已足對被告收懲處、矯正之效，公
    訴檢察官求刑尚嫌過重，附此敘明。
(七)、沒收部分：
１、按「毒品危害防制條例第19條第1 項規定性質上係沒收之補
    充規定。其屬於本條所定沒收之標的，如得以直接沒收者，
    判決主文僅宣告沒收即可，不生『追徵其價額』或『以其財
    產抵償之』問題，須沒收之標的全部或一部不能沒收時，始
    生『追徵其價額』或『以其財產抵償之』選項問題。而『追
    徵其價額』或『以其財產抵償之』係屬兩種選項，分別係針
    對現行貨幣以外之其他財產與現行貨幣而言。本規定所稱『
    追徵其價額』者，係指所沒收之物為金錢以外之其他財物而
    無法沒收時，因其實際價值不確定，應追徵其價額，使其繳
    納與原物相當之價額，並無以其財產抵償之問題。倘嗣後追
    徵其金錢價額，不得結果而須以其財產抵償者，要屬行政執
    行機關依強制執行之法律之執行問題，即無不能執行之情形
    ，自毋庸諭知『或以其財產抵償之』。如不能沒收之沒收標
    的為金錢時，因價值確定，判決主文直接宣告『以其財產抵
    償之』即可，不發生追徵價額之問題。」（最高法院99年度
    第5 次刑事庭會議參照）。
２、被告於附表一編號1 至2 所示所示之時、地，販賣各該編號
    所示之毒品所收取之款項共計8,000 元（4,000 ＋4,000 ＝
    8,000 ），揆諸前開規定及說明，應依毒品危害防制條例第
    19條第1 項規定，均於被告如所犯各該罪沒收之，如全部或
    一部不能沒收時，以其財產抵償之（詳如附表一編號1 至2
    所示）。
３、未扣案不詳廠牌門號0000000000號行動電話1 支（含SIM 卡
    1 張）（門號SIM 卡係被告所申請，有遠傳資料查詢在卷可
    稽〈見本院卷第22頁〉），為被告所有，業據被告於本院供
    述在卷（見本院卷第25頁背面）（因行動電話服務須以晶片
    卡（即SIM 卡）為使用介面，因此電信公司於出租行動電話
    門號予消費者使用時，即同時附帶提供晶片卡給消費者作為
    門號使用之介面，故電信公司接受消費者申辦門號並將該門
    號開通上線時，該晶片卡之所有權亦移轉於消費者，自不能
    認該晶片卡仍屬電信公司所有之物〈最高法院97年度臺上字
    第1952號判決意旨參照〉，並以之用於附表一編號1 至2 所
    示之聯繫廖議正販賣第二級毒品甲基安非他命事宜，自應依
    毒品危害防制條例第19條第1 項規定，於各次販賣毒品罪項
    下宣告沒收之，如全部或一部不能沒收時，追徵其價額（詳
    如附表一編號1 至2 所示）。
據上論斷，應依刑事訴訟法第299 條第1 項前段，毒品危害防制
條例第4 條第2 項、第17條第2 項、第19條第1 項，刑法第11條
前段、第47條第1 頁、第51條第5 款。
本案經檢察官陳宜君到庭執行職務。
中    華    民    國   100    年    6     月    7     日
                  刑事第二庭  審判長法  官  陳定國
                                    法  官  周欣怡
                                    法  官  文昌
以上正本證明與原本無異。
如不服本判決應於收受判決後10日內向本院提出上訴書狀，並應
敘述具體理由；其未敘述上訴理由者，應於上訴期間屆滿後20日
內向本院補提理由書（均須按他造當事人之人數附繕本）。「切
勿逕送上級法院」。
                                    書記官  張簡純靜
中    華    民    國   100    年    6     月    7     日
附錄本案論罪科刑法條全文：
毒品危害防制條例第4 條：
製造、運輸、販賣第一級毒品者，處死刑或無期徒刑；處無期徒
刑者，得併科新臺幣2 千萬元以下罰金。
製造、運輸、販賣第二級毒品者，處無期徒刑或7 年以上有期徒
刑，得併科新臺幣1 千萬元以下罰金。
製造、運輸、販賣第三級毒品者，處5 年以上有期徒刑，得併科
新臺幣7 百萬元以下罰金。
製造、運輸、販賣第四級毒品者，處3 年以上10年以下有期徒刑
，得併科新臺幣3 百萬元以下罰金。
製造、運輸、販賣專供製造或施用毒品之器具者，處1 年以上7
年以下有期徒刑，得併科新臺幣1 百萬元以下罰金。
前五項之未遂犯罰之。
附表一：
┌──┬─┬──┬──┬───────────┬────────────┐
│編號│交│販賣│販賣│販 賣 毒 品 之 方 式  │所犯罪名及處罰          │
│    │易│時間│地點│                      │                        │
│    │對│    │    │                      │                        │
│    │象│    │    │                      │                        │
├──┼─┼──┼──┼───────────┼────────────┤
│1   │廖│99年│雲林│廖議正於99年10月15日17│林志煌販賣第二級毒品，累│
│    │議│10月│縣古│時32分32秒許，以所持用│犯，處有期徒刑年拾月。│
│    │正│15日│坑鄉│之門號0000000000號行動│未扣案之不詳廠牌門號0917│
│    │  │17時│永光│電話撥打林志煌所持用之│444768號行動電話壹支（含│
│    │  │32分│村7-│門號0000000000號行動電│SIM 卡壹張）沒收，如全部│
│    │  │32秒│11便│話與聯絡後絡後（通話內│或一部不能沒收時，追徵其│
│    │  │通話│利超│容詳如附表二編號1 所示│價額；未扣案之販賣第二級│
│    │  │結束│商  │），相約雲林縣古坑鄉永│毒品所得新臺幣肆仟元沒收│
│    │  │後  │    │光村7-11便利超商，以一│之，如全部或一部不能沒收│
│    │  │    │    │手交錢一手交貨之方式，│時，以其財產抵償之。    │
│    │  │    │    │將甲基安非他命1.7 公克│                        │
│    │  │    │    │販賣予廖議正，並自廖議│                        │
│    │  │    │    │正得款4,000 元。      │                        │
├──┼─┼──┼──┼───────────┼────────────┤
│2   │廖│99年│雲林│廖議正於99年10月18日11│林志煌販賣第二級毒品，累│
│    │議│10月│縣斗│時56分46秒、14時23分26│犯，處有期徒刑年拾月。│
│    │正│18日│六市│秒許，以所持用之門號09│未扣案之不詳廠牌門號0917│
│    │  │14時│圓環│00000000號行動電話撥打│444768號行動電話壹支（含│
│    │  │23分│附近│林志煌所持用之門號0917│SIM 卡壹張）沒收，如全部│
│    │  │26秒│    │444768號行動電話與聯絡│或一部不能沒收時，追徵其│
│    │  │通話│    │後（通話內容詳如附表二│價額；未扣案之販賣第二級│
│    │  │結束│    │編號2 所示），相約雲林│毒品所得新臺幣肆仟元沒收│
│    │  │後  │    │縣斗六市圓環附近，以一│之，如全部或一部不能沒收│
│    │  │    │    │手交錢一手交貨之方式，│時，以其財產抵償之。    │
│    │  │    │    │將甲基安非他命1.7 公克│                        │
│    │  │    │    │販賣予廖議正，並自廖議│                        │
│    │  │    │    │正得款4,000元。       │                        │
└──┴─┴──┴──┴───────────┴────────────┘
 附表二：
┌──┬────┬────┬────┬────┬────┬──────┐
│編號│交易對象│販賣時間│販賣地點│販賣數量│販賣價格│電話        │
│    │        │        │        │        │(新臺幣)│            │
├──┼────┼────┼────┼────┼────┼──────┤
│ 1  │廖議正  │99年10月│古坑鄉永│甲基安非│4,000元 │(一)0000000000│
│    │        │15日    │光村7-11│他命1 小│        │  （A）     │
│    │        │        │超商前  │包（重1.│        │  使用者：  │
│    │        │        │        │7 公克）│        │      廖議正│
│    │        │        │        │        │        │            │
│    │        │        │        │        │        │(二)0000000000│
│    │        │        │        │        │        │  （B）     │
│    │        │        │        │        │        │  使用者：  │
│    │        │        │        │        │        │      林志煌│
│    ├────┴────┴────┴────┴────┴──────┤
│    │通話時間、譯文內容及出處：                                    │
│    ├────┬───────────────────┬──────┤
│    │99.10.15│A ：喂，叔啊。                        │偵緝字第98號│
│    │17:32:32│B ：喂，我知啦。                      │卷第38頁    │
│    │        │A ：叔啊，你那裡有沒有「一半」。      │            │
│    │  A→B  │B ：怎樣。                            │            │
│    │        │A ：你那有沒有「一半」。              │            │
│    │        │B ：「一半」哦。                      │            │
│    │        │A ：嘿啊。                            │            │
│    │        │B ：有啊。                            │            │
│    │        │A ：我拜託你好嗎，你可以拿來嘛。      │            │
│    │        │B ：要去到那裡。                      │            │
│    │        │A ：昨天你來找我這裡，志明那裡。      │            │
│    │        │B ：你騎一斷路，我也是騎機車沒有車啊。│            │
│    │        │A ：ㄏ。                              │            │
│    │        │B ：沒有車。                          │            │
│    │        │A ：不然永光哦。                      │            │
│    │        │B ：啥。                              │            │
│    │        │A ：不然到斗六哦。                    │            │
│    │        │B ：永光哦。                          │            │
│    │        │A ：要永光哦。                        │            │
│    │        │B ：好嗎。                            │            │
│    │        │A ：好，我現在出發了。                │            │
│    │        │B ：好。                              │            │
├──┼────┼────┬────┬────┬────┼──────┤
│編號│交易對象│販賣時間│販賣地點│販賣數量│販賣價格│電話        │
│    │        │        │        │        │(新臺幣)│            │
├──┼────┼────┼────┼────┼────┼──────┤
│ 2  │廖議正  │99年10月│斗六市圓│甲基安非│4,000元 │(一)0000000000│
│    │        │18日    │環附近  │他命1 小│        │  （A）     │
│    │        │        │        │包（重1.│        │  使用者：  │
│    │        │        │        │7 公克）│        │      廖議正│
│    │        │        │        │        │        │            │
│    │        │        │        │        │        │(二)0000000000│
│    │        │        │        │        │        │  （B）     │
│    │        │        │        │        │        │  使用者：  │
│    │        │        │        │        │        │      林志煌│
│    ├────┴────┴────┴────┴────┴──────┤
│    │通話時間、譯文內容及出處：                                    │
│    ├────┬───────────────────┬──────┤
│    │99.10.18│B ：喂。                              │偵緝字第98號│
│    │11:56:46│A ：叔仔。                            │卷第39頁    │
│    │        │B ：嘿。                              │            │
│    │  A→B  │A ：你有空嗎？有嗎。                  │            │
│    │        │B ：怎樣。                            │            │
│    │        │A ：我要出門時打給你。                │            │
│    │        │B ：好啦。                            │            │
│    │        │A ：一樣是「一半」。                  │            │
│    │        │B ：好。                              │            │
│    ├────┼───────────────────┼──────┤
│    │99.10.18│B ：喂。                              │偵緝字第98號│
│    │14:23:26│A ：叔仔哦。                          │卷第39頁    │
│    │        │B ：怎樣。                            │            │
│    │  A→B  │A ：叔仔，一件事情拜託一下好嗎。      │            │
│    │        │B ：什麼事情。                        │            │
│    │        │A ：你可不可以麻煩你拿來斗六圓環給我，│            │
│    │        │    一人就好了。                      │            │
│    │        │B ：好啦，好啦，沒有關係啦。          │            │
│    │        │A ：一樣是「四」，我拿「四」給你。    │            │
│    │        │B ：好啦。                            │            │
│    │        │A ：我在斗六圓環。                    │            │
│    │        │B ：你現在在那裡哦，我馬上過去。      │            │
│    │        │A ：好，叔仔謝謝。                    │            │
│    │        │B ：好。                              │            │
└──┴────┴───────────────────┴──────┘